---
title: "Ajuste de um modelo em uma série temporal com tendência e/ou sazonalidade"
author: "Guilherme dos Santos"
date: "30/03/2019"
output:
  html_document:
    df_print: paged
    toc: true
    toc_float: true
---

```{r echo=FALSE}
knitr::opts_chunk$set(warning = F, message = F)
```


  A série escolhida para ajustar um dos modelos de suavização exponencial foi a série de Produção de Bens Intermediários. A série contém observações de janeiro de 2002 a março de 2018. Serão reservados os dois últimos anos para previsão.

#Importando a série temporal utilizando o pacote BETS
```{r message = FALSE, warning=FALSE}
library(BETS)

data <- BETSget(21864)

#gráfico da série
plot(data, ylab = "PBI (Número índice)", main = "")
abline(v = seq(2002,2018,1), col = "gray60", lty = 3)
```


# Ajuste do modelo e previsão
 Como a série apresenta tendência e sazonalidade o modelo escolhido foi a suavização exponencial de Holt-Winters.
```{r message = FALSE}
library(forecast)

#deixando 2 anos para previsão
data_sub <- window(data, start = c(2002, 1), end = c(2016,3)) 

#Ajuste
modelo <- HoltWinters(data_sub)
plot(modelo, main = "Ajuste do modelo")
summary(modelo)
```


```{r}
#previsão
prev <- forecast(modelo)
plot(prev, main = "Previsão")
```
 
 Vemos que a previsão tem período parecido com o da série, mas as previsões pontuais variam menos do que as observações até o ponto em que se inicia a previsão.
 
# Comparação da previsão pontual com os valores reais
 No gráfico abaixo comparamos os valores reais (em preto) e os preditos (em vermelho).
```{r}
prev <- as.data.frame(prev)
preditos <- ts(prev$`Point Forecast`, start = c(2016,4), end = c(2018,3), frequency = 12)
reais <- window(data, start = c(2016, 4), end = c(2018, 3))
plot(reais, ylab = NULL, main = "Comparação da previsão com valores reais")
lines(preditos, col = 2)
legend("topleft", legend=c("Preditos", "Reais"),
       col=c("red", "black"), lty=1, cex=0.8)
```
  
  Vemos que na maioria dos pontos, a previsão pontual foi inferior ao valor real no momento, isto é, a previsão pontual do modelo subestima a Produção de Bens intermediários. No entanto, segue razoalvente bem o comportamento da série.

# Checando se os intervalos de confiança contêm o valor real
```{r}
lower <- prev$`Lo 80`
upper <- prev$`Hi 80`

cat("Quantidade de valores reais que estavam contidos no intervalo de 80%:",sum(lower <= reais & reais <= upper))

cat("Quantidade de valores reais que estavam contidos no intervalo de 95%:",sum(prev$`Lo 95` <= reais & reais <= prev$`Hi 95`))
```

  Como, na maioria dos casos, apenas as estimativas pontuais não são suficientes para tirar conclusões sobre um modelo, verificamos também se o valor real está contido dentro dos intervalos de confiança de 80% e 95%.
  
  Vimos acima que `r sum(lower <= reais & reais <= upper)` dos 24 valores reais estavam realmente contidos no intervalo de confiança de 80%. Mais ainda, todos os 24 valores reais estavam contidos no intervalo de 95% de confiança.



